【裁判字號】    91,交聲,1640
【裁判日期】    920128
【裁判案由】    違反道路交通管理處罰條例聲明異議
【裁判全文】
臺灣臺北地方法院交通事件裁定                  九十一年度交聲字第一六四○號
    原處分機關  交通部公路總局台北區監理所
    受 處分 人  甲○○  女  .
    即 異議 人
右列受處分人因違反道路交通管理處罰條例案件，對於交通部公路總局台北區監理所
民國九十一年九月三十日所為之處分（原處分案號：北監五字第裁四○—一Ａ000
0000號），聲明異議，本院裁定如左：
        主  文
原處分撤銷。
甲○○汽車駕駛人在道路收費停車處所停車不依規定繳費，處罰鍰新臺幣陸佰元。
        理  由
一、按交通違規事件裁罰案件，性質上屬於交通行政主管機關本於職權就公法上具體
    事件所為之決定而對外直接發生法律效果之單方行政行為，參酌行政法院五十六
    年度判字第八一號判例意旨「本件原告行為時尚在舊所得稅法施行期間，實體上
    固應適用舊法，但被告官署稅捐稽徵程序開始於現行所得稅法令公布施行以後，
    程序上即應是新法」，故本件道路交通管理處罰條例於民國於九十一年七月三日
    公布修正、同年七月五日施行，依行政「實體從舊，程序從新」原則，尚無比較
    新舊法問題，而本件行為時法為修正前之舊法，倘無特別標示，則本件引用法條
    均係該行為時有效之舊法，核先敘明。
二、按汽車駕駛人停車時，在道路收費停車處所停車，不依規定繳費者，處新臺幣（
    下同）六百元以上一千二百元以下罰鍰，道路交通管理處罰條例第五十六條第一
    項第十一款定有明文，而汽車駕駛人駕駛汽車違反道路交通管理處罰條例第五十
    六條第一項第十一款規定者，如於期限內到案聽後裁決者，依違反道路交通管理
    事件統一裁罰標準表之規定，應從輕裁處六百元之罰鍰。
三、本件受處分人即異議人甲○○於九十年七月十一日下午八時三十分許，將駕駛之
    車號ＤＰ—二五三九號自用小客車停放於世貿中心收費停車處，未依規定繳納停
    車費即將車駛離，經台北市停車管理處認為受處分人違反道路交通管理處罰條例
    第五十六條第一項第十一款條規定而掣單舉發，經交通部公路總局台北區監理所
    裁罰後，受處分人於到案日期前以電子郵件向原處分機關提出申訴，經調查結果
    ，仍認受處分人有前開違規行為，原處分機關乃依前揭道路交通管理處罰條例第
    五十六條第一項第十一款、違反道路交通管理事件統一裁罰標準表規定於九十一
    年九月三十日裁處罰鍰一千二百元。
四、訊據受處分人甲○○固不否認其於前揭時間將所有之車號ＤＰ—二五三九號自用
    小客車停放於世貿中心之收費停車處等情不諱，然仍矢口否認有任何違反道路交
    通管理處罰條例規定之行為，辯稱：世貿中心停車場為一封閉空間，若未繳費根
    本無法自出口駛出，故本件已經依法繳納停車費，然因違規日期迄今已逾年餘，
    故原繳費收據已經遺失無法舉證云云。經查：
  (一)受處分人於前揭時地將系爭車輛停放於世貿中心之收費停車處乙節，業據受處分
    人坦承不諱，並有台北市停車管理處世貿停車場逾期未繳費舉發車輛登記表在卷
    可稽，堪以認定。
  (二)雖受處分人辯稱：現場為封閉式，必於現場繳費方可駛離，故已經繳費云云。然
    ：
    1.世貿停車場係屬平面集中式停車場，上班時間為上午七時至下午九時三十分許
      ，如於上班時間進場固需於入口處取計時卡、出場時憑卡計費，但如離場時逾
      下班時間，管理員將依規定製發停車補繳通知單於前雨刷上，車主可於期限內
      依據停車場補繳通知單說明第七條之規定繳費等情，業經本院函請台北市停車
      管理處查詢屬實，有該處九十二年一月十四日北市停四字第○九二三○一九二
      六○○號函附卷可佐。而受處分人經停車場管理員查得違規時間係下午八時三
      十分許，屬下班時間，依據前開說明，受處分人係得先行將車駛離停車場後再
      於他處繳費，非必須「現場繳費方得駛離」，故受處人辯稱：現場為封閉式，
      必先繳費云云，委無足取。
    2.又前開違規情節迄受處分人收得本件裁決書已達年餘，然本件舉發違反道路交
      通管理事件通知單早於九十年八月一日寄發，且受處分人於同年八月十三日以
      電子郵件為申訴時，即已陳明「近日收到系爭違規通知」等語，經原處分機關
      於八月十五日回覆時並已告知「惠請提供繳費收據影本」明確，而迄違規時間
      「九十年七月十一日」亦僅月餘，故受處分人於違規時間月內，即知本件繳費
      已生紛爭、並應得知應予保存本件繳費收據，其保存並無困難，然受處分人仍
      未能提出本件繳費收據供查，方辯以：已經繳費、而繳費單據早為遺失云云，
      實難採信。
  (三)故本件事證明確，受處分人之右揭違規行為堪以認定。
五、綜上所述，受處分人確有於系爭時地在道路收費停車處所停車，不依規定繳費之
    行為，從而原處分機關道路交通管理處罰條例第五十六條第一項第一項第十一款
    規定、違反道路交通管理事件統一裁罰基準規定裁處異議人罰鍰，固非無見，惟
    如前所述，行為人前開違反道路交通管理處罰條例規定之行為者，已於到案期限
    內即九十年八月十三日以電子郵件方式，到案向原處分機關提出申述、聽候裁決
    ，本件原處分機關於裁決書之處罰主文欄仍依違反道路交通管理事件統一裁罰標
    準表逾越應到案期限三十日以上之標準裁處罰鍰一千二百元，即難認為允洽，本
    件受處分人之異議雖無理由，惟原處分既有不當，自應由本院將原處分撤銷，仍
    以受處分人有違反道路交通管理處罰條例之行為，依據違反道路交通管理事件統
    一裁罰標準表於應到案日期前到案聽候裁決之標準，從輕科處其罰鍰六百元如主
    文第二項所示，以資適法。
據上論斷，應依道路交通案件處理辦法第二十條前段，裁定如主文。
中      華      民      國      九十二      年    一    月    二十八    日
                          臺灣臺北地方法院交通法庭
                                    法  官  郭惠玲
右正本證明與原本無異。
如不服本裁定，應於裁定送達後五日內向本院提出抗告狀。
                                    書記官  陳  懿
中      華      民      國      九十二      年    一    月    二十九    日


司法院資訊處製作；財團法人民間司法改革基金會備份。
